臺灣高等法院刑事判決　　　　　　　　　　　　　九十一年度上訴字第一四一九號
　　上　訴　人
　　即　被　告　甲○○
右上訴人因違反藥事法案件，不服臺灣板橋地方法院九十一年度訴字第三四二號，中
華民國九十一年三月二十六日第一審判決（起訴案號：臺灣板橋地方法院檢察署九十
年度偵字第一八二二五號）提起上訴，本院判決如左：
    主  文
原判決撤銷。
甲○○連續明知為禁藥而販賣，處有期徒刑伍月，如易科罰金以參佰元折算壹日。扣
案之禁藥「威而鋼（ＶＩＡＧＲＡ）」零點伍顆、電腦主機壹台、螢幕壹台、鍵盤壹
個、滑鼠壹個、行動電話ＳＩＭ卡（門號：0000000000號）壹張均沒收。
    事  實
一、甲○○明知未經核准擅自輸入之藥品係屬藥事法所稱之禁藥，竟基於販賣之概括
    犯意，自不知名之網站上，以新台幣（下同）二千五百元之價格，購得未經核准
    擅自輸入之「威而鋼（ＶＩＡＧＲＡ）」藥丸十顆，自民國九十年八月十四日起
    至同年九月十三日止，以每顆三百至三百五十元之價格，在其臺北縣土城市○○
    路二八一巷十四號五樓住處，上網至網路新聞群組（tw.bbs.sci.sex）、（tw.
    bbs.soc.taipei）等留言版，以「王先生」名義刊登廣告，販售「ＶＩＡＧＲＡ
    」藥丸圖利，並留下行動電話0000000000號及電子郵件信箱 wangshar@ms53.hin
    et.net為聯絡工具。嗣經臺北市政府警察局刑事警察大隊會同臺北縣衛生局持搜
    索票執行搜索，於九十年九月十三日在上址查獲，並扣得上開預備供販賣而尚未
    售出之「ＶＩＡＧＲＡ」藥丸三點五顆（驗餘剩零點五顆）及其所有資為販賣工
    具之電腦主機一台、螢幕一台、鍵盤一個、滑鼠一個及行動電話 SIM卡（門號：
    0000000000）一張。
二、案經臺北市政府警察局移送臺灣板橋地方法院檢察署檢察官偵查起訴。
    理  由
一、右揭事實，業據被告甲○○坦承不諱，並有被告交寄代收貨價郵件詳情單、台灣
    大哥大股份有限公司電信費收據在卷可稽，復有禁藥「ＶＩＡＧＲＡ」三點五顆
    扣案足資佐證。
二、上開扣案藍色鑽石形膜衣錠三點五顆，經檢驗一面有ＶＧＲ１００字樣，另一面
    有Ｐｆｉｚｅｒ字樣，檢出威而鋼成分，有行政院衛生署藥物食品檢驗局九十年
    十月八日藥檢壹字第九○一六一九六號檢驗成績書在卷可稽（見偵查卷第二十頁
    ）。而威而鋼經行政院衛生署於八十八年一月三十日核准輝瑞大藥廠股份有限公
    司進口澳洲產製之「威而鋼膜衣錠二十五公絲」（衛署藥輸字第○二二三八一號
    ）、「威而鋼膜衣錠五○公絲」（衛署藥輸字第○二二三八二號）、「威而鋼膜
    衣錠一○○公絲」（衛署藥輸字第○二二三八三號）。依據藥事法規定，除非藥
    品與依藥事法第三十九條經行政院衛生署核發輸入藥品許可證相同（含品名、成
    分含量、國外製造廠等），依藥事法施行細則第六條之規定，得不屬禁藥外，其
    餘未經核淮擅自輸入者，仍應就其來源認屬藥事法第二十二條第二款之禁藥，有
    行政院衛生署九十年十二月十九日衛署藥字第○九○○○七七八七五號函足參（
    見偵查卷第三十頁）。本件扣案藥品經檢驗與行政院衛生署核發藥品許可證之包
    裝不同（核准為鋁鉑盒裝，扣案檢體為塑膠瓶裝），非屬核准之藥品，應認係禁
    藥，亦有行政院衛生署九十一年六月十日衛署藥字第○九一○○三六九六七號函
    可憑（見本院卷第十四頁）。是被告販賣之藥品係未經核准擅自輸入，自屬禁藥
    。
三、核被告所為，係犯藥事法第八十三條第一項之罪。其先後多次犯行，時間緊接，
    犯罪構成要件相同，顯係基於概括犯意為之，應依連續犯規定論以一罪，並加重
    其刑。
四、原審認被告所犯罪證明確，予以論罪科刑，固非無見。惟刑法第三十八條第一項
    第一款之違禁物，係指依法令禁止製造、運輸、販賣、持有及行使之物而言。藥
    事法第二十二條對於禁藥並未有禁止持有之規定，故禁藥並非均屬違禁物，而應
    視查獲禁藥之性質具體認定（最高法院八十五年台上字第四五四五號判決參照）
    。本件查扣之「ＶＩＡＧＲＡ」藥丸，並未禁止單純持有，並非違禁物，原審竟
    認係違禁物，已有未合。且扣案藥丸三點五顆，經檢驗後僅餘零點五顆，經前述
    行政院衛生署藥物食品檢驗局九十年十月八日藥檢壹字第九○一六一九六號檢驗
    成績書載明，原判決竟諭知沒收三點五顆，就已及驗罄而不存在之部分亦宣告沒
    收，尤有未當。又扣案之螢幕一台、鍵盤一個、滑鼠一個均宣告沒收，然於事實
    欄未據記載，亦有未當。被告上訴指原審量刑過重，指摘原判決不當云云，惟原
    判決已就量刑事項妥為斟酌，被告所為上訴雖無理由，惟原判決既有可議，自應
    由本院予以撤銷改判。爰審酌被告犯罪之動機、目的、手段、所生損害及犯後坦
    承犯行等一切情狀，量處如主文所之刑，並諭知易科罰金之折算標準。至扣案驗
    餘之禁藥「威而鋼（ＶＩＡＧＲＡ）」藥丸零點五顆，為被告所有，預備供販賣
    而尚未售出之物，電腦主機一台、螢幕一台、鍵盤一個、滑鼠一個、行動電話Ｓ
    ＩＭ卡（門號：0000000000號）一張，均為被告所有，供其犯罪使用，經其供承
    在卷，均應依刑法第三十八條第一項第二款之規定宣告沒收。另扣案之燒錄器一
    台，與本件犯罪無涉，爰不為沒收諭知。
五、被告經合法傳喚，無正當理由不到庭，爰不待其陳述，逕行判決。
據上論斷，應依刑事訴訟法第三百六十九條第一項前段、第三百七十一條、第三百六
十四條、第二百九十九條第一項前段、藥事法第八十三條第一項，刑法第十一條前段
、第五十六條、第三十八條第一項第二款，判決如主文。
本案經檢察官郭弘佑到庭執行職務。
中      華      民      國    九十一    年      七      月     十二     日
                              臺灣高等法院刑事第十一庭
                                  審判長法  官  楊  照  男
                                        法  官  陳  炳  彰
                                        法  官  王  詠  寰
右正本證明與原本無異。
如不服本判決應於收受送達後十日內向本院提出上訴書狀，其未敘述上訴之理由者並
得於提起上訴後十日內向本院補提理由書（均須按他造當事人之人數附繕本）。
                                        書記官  駱  麗  君
中      華      民      國    九十一    年      七      月     十二     日
附錄：本案論罪科刑法條全文
藥事法第八十三條
明知為偽藥或禁藥，而販賣、供應、調劑、運送、寄藏、牙保、轉讓或意圖販賣而陳
列者，處五年以下有期徒刑，得併科新臺幣十萬元以下罰金。
犯前項之罪，因而致人於死者，處七年以上有期徒刑，致重傷者，處一年以上七年以
下有期徒刑。
因過失犯第一項之罪者，處一年以下有期徒刑、拘役或新臺幣十萬元以下罰金。
第一項之未遂犯罰之。
